臺灣高等法院刑事判決　　　　　　　　　　　　　九十二年度上訴字第三一五五號
　　上　訴　人
　　即　被　告　辛○○
　　上　訴　人
　　即　被　告　壬○○
　　右二人共同
　　選任辯護人　李志男　律師
右上訴人因違反槍砲彈藥刀械管制條例等案件，不服臺灣臺北地方法院九十一年度訴
字第一二五四號，中華民國九十二年七月二十三日第一審判決（起訴案號：臺灣臺北
地方法院檢察署八十九年度偵字第四九九三號），提起上訴，本院判決如左：
    主  文
原判決撤銷。
辛○○共同未經許可，持有可發射子彈具有殺傷力之槍枝，處有期徒刑壹年陸月，併
科罰金新臺幣捌萬元，罰金如易服勞役，以新臺幣玖佰元即銀元佰元折算壹日，可
發射子彈具有殺傷力之手槍壹支沒收。
壬○○共同未經許可，持有可發射子彈具有殺傷力之槍枝，處有期徒刑貳年，併科罰
金新臺幣壹拾萬元，罰金如易服勞役，以新臺幣玖佰元即銀元佰元折算壹日，可發
射子彈具有殺傷力之手槍貳支沒收；又共同以加害生命、身體之事，恐嚇他人，致生
危害於安全，處有期徒刑壹年陸月，可發射子彈具有殺傷力之手槍貳支沒收；應執行
有期徒刑年肆月，併科罰金新臺幣壹拾萬元，罰金如易服勞役，以新臺幣玖佰元即
銀元佰元折算壹日，可發射子彈具有殺傷力之手槍貳支沒收。
    事  實
一、辛○○與壬○○係兄弟關係，壬○○於民國（以下同）八十九年二月二十三日之
    前某日，未經許可持有其他可發射子彈具有殺傷力之槍枝二支及子彈三顆。八十
    九年二月二十三日凌晨二時三十分至四十分許，辛○○飲酒後（未達不能安全駕
    駛程度）駕駛車牌ＣＪ─五六六八號自用小客車，沿臺北市○○○路由西向東行
    駛，途經長安東路二段七十八號前，與車牌號碼Ｈ四─四一七號營業小客車因駕
    車迴轉細故發生爭執，因遭在長安東路六十七號乙○○○○前排班之營業小客車
    多人包圍，辛○○駕駛之前開車輛車門遭人用腳踢凹陷，辛○○道歉後始得脫身
    離去，為此心有不甘，將上開自用小客車停放在距離約一百五十公尺之長安東路
    、伊通街口，向適巡邏該處之交通員警報案後，遂以電話通知其兄壬○○攜帶上
    開槍枝、子彈前往該處，欲找該名營業小客車駕駛理論。嗣長安東路派出所警員
    丙○○、丁○○於凌晨三時一分接獲勤務中心通知，騎乘巡邏機車趕至現場，辛○○帶同警員至店門口找營業小客車駕駛理論，惟事後出來之司機與原先與其發
    生糾紛之人不同，警員則要辛○○前往警察局製作筆錄，辛○○則稱要先送其太
    太戊○○返家後再自行前往，警員丙○○、丁○○隨即返回警局待命等候。同日
    凌晨三時十分至十五分許，壬○○將上開槍枝二支及子彈三顆放置隨身包包內，
    騎乘車牌號碼ＫＺＴ─八八０號白色重型機車攜往現場，待警員離去後，辛○○
    、壬○○隨即步行至乙○○○○前營業小客車排班處，要求交出適與辛○○發生
    爭執之營業小客車駕駛，因找不到該名營業小客車駕駛，辛○○用腳踹踢其中一
    輛營業小客車車身，在場某年籍姓名不詳之營業小客車駕駛見狀稱「年輕人你這
    樣會被打」等語，辛○○、壬○○聞言後大怒，壬○○竟另行起意，與辛○○共
    同基於恐嚇之犯意聯絡，由壬○○自隨身包包中拿出上開二支槍枝，將其中一支
    槍枝內裝填子彈二顆交付予辛○○使用，而與辛○○共同持有該槍彈，壬○○自
    己則手握另一支槍枝內裝填子彈一顆，追躡該名營業小客車駕駛，該名營業小客
    車駕駛乃迅速駕車逃離，因被追之人上車快速駛離，適庚○○駕駛車牌ＭＮ─八
    八二號營業小客車行經該處，誤遭被告辛○○、壬○○追逐，辛○○即往前開槍
    射擊一發，壬○○亦射擊一發，隨後辛○○追了十幾步後再開一槍，以此加害生
    命、身體之事，恐嚇該名營業小客車駕駛，致生危害安全，其中一發子彈不慎擊
    中由庚○○所駕駛車牌ＭＮ─八八二號營業小客車之右後側行李廂（毀損部分未
    據告訴）。之後，辛○○、壬○○因未能追擊該名營業小客車駕駛始離去，嗣經
    庚○○報警而查知上情，並於庚○○之營業小客車坐椅上扣得已擊發之彈頭一顆
    及當時在案發現場乙○○○○工作之泊車小弟甲○○於長安東路二段六十五號前
    之停車格上扣得已擊發之彈殼一顆。
二、案經臺北市政府警察局中山分局報請臺灣臺北地方法院檢察署檢察官偵查起訴。
    理  由
一、上訴人即被告之供述及辯解：
    訊據上訴人即被告辛○○、壬○○固不否認於右揭時、地辛○○駕駛車牌ＣＪ─
    五六六八號自用小客車與Ｈ四─四一七號營業小客車因駕車細故發生爭執之事實
    ，惟均矢口否認有持有槍枝、子彈及開槍射擊之行為，辛○○辯稱：伊與其太太
    戊○○外出吃消夜，伊駕駛前開車輛行經長安東路處因細故遭Ｈ四─四一七號營
    業小客車駕駛毀損其駕駛之車輛之左後車門，並遭在場排班之營業小客車駕駛多
    位包圍，之後伊道歉始得離去，伊記下該營業小客車車號後通知其兄壬○○、其
    弟癸○○到場，惟壬○○、癸○○騎乘機車到場後排班營業小客車駕駛均已走掉
    ，當時有交通隊員警在場，便交由員警處理，之後壬○○、癸○○騎機車至派出
    所報案，伊先開車送太太回家再至派出所報案，槍擊案發生時伊已在警局，伊未
    持有槍枝、子彈云云；被告壬○○辯稱當日凌晨辛○○打電話通知伊說發生車禍
    ，伊立即騎乘機車趕往現場，伊到達現場時辛○○及一部廂型警車二位制服警員
    在場處理，之後伊即到派出所報案，槍擊案發生時伊已在警局，伊未持有槍枝、
    子彈云云。
二、認定犯罪事實所憑之證據及理由：
（一）被告辛○○、壬○○於本院調查證據時，雖否認公訴人起訴之犯罪事實，惟其
      知證人甲○○、庚○○及己○○於警詢中之言詞陳述有第一百五十九條第一項
      不得為證據之情形，僅聲請再傳原審法院審理時傳訊的三位證人，即證人庚○○、己○○、甲○○到院再證述他們所看見的事實及時間並行詰問，而未於言
      詞辯論終結前聲明異議表示不得作為證據，選任辯護人於本院準備程序中雖亦
      稱：在原審行交互詰問時，證人之證述，是受到檢察官的影響，沒有讓證人自
      由陳述，辯護人當庭也有表示異議，又稱原審判決所採用的證據，證據能力不
      足，證人甲○○、己○○沒有目擊被告持槍射擊的事實，其證詞沒有證據能力
      （見本院九十二年十月二日準備程序筆錄），惟前者係針對證人在原審之證述
      問題，後者係認證人甲○○、己○○證詞可否採信問題，非證據能力，亦非就
      證人甲○○、庚○○及己○○於警詢中之言詞陳述聲明異議，依修正刑事訴訟
      法第159─5條規定，視為同意作為證據，本院審酌該言詞陳述作成時之情況，
      與其在偵審中證述情節一致，認其等之證述並無不當，自得為被告等犯罪之證
      據，合先敘明。
（二）案發後雖經臺北市政府警察局中山分局於案發當日中午十二時二十分許，前往
      被告等位於臺北市○○○路○段四八號五樓之住處搜索，並未查獲任何槍彈，
      有搜索扣押筆錄在卷可參，惟於庚○○之營業小客車坐椅上扣得已擊發之彈頭
      一顆及當時在案發現場乙○○○○工作之泊車小弟甲○○於長安東路二段六十
      五號前之停車格上扣得已擊發之彈殼一顆，業據證人庚○○、甲○○證實，並
      有扣案彈頭、彈殼足佐，扣案彈頭、彈殼經送鑑定，並無法單就現存之彈頭、
      彈殼，逕為認定其是否原屬同一子彈之彈頭，然認彈頭係制式已擊發口徑九Ｍ
      Ｍ銅包衣彈頭，其上具六條右旋來復線，彈殼係制式已擊發口徑九ＭＭ彈殼，
      彈底標記為「ＦＣＬＵＧＥＲ９ＭＭ」，惟並無法單就現存之彈頭、彈殼，逕
      為認定其是否原屬同一子彈之彈頭，此有內政部警政署刑事警察局鑑驗通知書
      一紙及該局九十二年十月十五日刑鑑字第○九二○一九二六○一號函在卷可稽
      。本件雖未扣得槍枝，證人甲○○僅證述所看到之二支槍枝係黑色短枝，均無
      法得知被告等二人持有之二支槍枝之型式，然由該二支槍枝可擊發口徑九ＭＭ
      制之式子彈，並造成庚○○之營業小客車右後側行李廂有穿孔之痕跡，足見該
      二枝槍枝具有殺傷力，另雖無法遽認係槍砲彈藥刀械管制條例第七條至第十條
      之槍枝，惟應符合槍砲彈藥刀械管制條例第十一條所規定之其他可發射子彈具
      有殺傷力之槍枝，洵堪認定。
（三）八十九年二月二十三日凌晨二時三十分至四十分許，辛○○駕駛ＣＪ─五六六
      八號自用小客車行經長安東路二段七十八號前，因車輛迴轉問題與一部營業小
      客車發生衝突，當時有多位在乙○○○○前排班之營業小客車駕駛上前理論，
      辛○○道歉後，營業小客車駕駛請其離開，辛○○將上開自用小客車往前開約
      一百五十公尺，在長安東路、伊通街口停下撥打行動電話報案，並找來其兄壬○○、弟癸○○前來助陣，嗣警員丙○○、丁○○接獲勤務中心通知，騎乘巡
      邏機車趕至現場，辛○○帶同警員至店門口找營業小客車駕駛理論，惟事後出
      來之司機與原先與其發生糾紛之人不同，警員則要辛○○前往警察局製作筆錄
      ，辛○○則稱要先送其太太戊○○返家後再自行前往，警員丙○○、丁○○隨
      即返回警局待命等候。詎警員離去後，辛○○心有未甘，帶著壬○○再至營業
      小客車排班處欲找出原先發生爭執之營業小客車駕駛，但因找不到，辛○○遂
      用腳踹其中一部營業小客車車身，一位營業小客車駕駛說「你這樣會被人打」
      等語，辛○○、壬○○聽到後即追著該名營業小客車駕駛，壬○○並從隨身包
      包中拿出一支黑色短槍交給辛○○，自己手上亦拿一支黑色短槍，因被追之人
      上車快速駛離，適庚○○駕駛車牌ＭＮ─八八二號營業小客車行經該處，誤遭
      被告辛○○、壬○○追逐，辛○○即往前開槍射擊一發，壬○○亦射擊一發，
      隨後辛○○追了十幾步後再開一槍等情，迭據證人即當時在案發現場乙○○○○工作之泊車小弟甲○○於警詢、偵查中及本院審理中證述綦詳（見偵查卷第
      十七頁至第十九頁、第五十一頁至第五十三頁、本院九十三年二月十三日審判
      筆錄），並於警局中就照片指認持槍、開槍之歹徒為辛○○、壬○○二人（見
      偵查卷第十八頁背面）及證述：伊在長安東路二段六十五號前之停車格拾獲一
      顆彈殼等詞（見偵查卷第十九頁反面）。又庚○○駕駛車牌ＭＮ─八八二號營
      業小客車行經長安東路、伊通街口，看到二、三人
      之後自後視鏡看到兩名男子用跑的在後追逐，庚○○趕快把車開走，行駛約十
      公尺，即聽到槍聲，庚○○更加速駛離，至松江路時由後視鏡已不見追來始停
      車查看，發現右後側行李廂遭子彈射擊乙節，亦經證人庚○○於警訊、偵查、
      原審、本院審理時證述甚明（見偵查卷第十五頁、第十六頁、第六十八頁、原
      審九十二年四月十日、本院九十三年二月十三日訊問筆錄），並有照片六張在
      卷可稽（見偵查卷第二十六至二十八頁）。證人庚○○於警詢中並陳稱：在後
      追逐的兩名男子，一名身穿白色上衣、身材稍微肥胖，另一名身穿深色上衣，
      身材較瘦，依衣著及身材經指認被告辛○○、壬○○即為在後追逐之人等語，
      在偵訊中復證述追逐到最後的是被告辛○○，是認他的衣服、身材、臉型、輪
      廓（見偵查卷第十六頁反面、第六十八頁），於原審及本院審理時均證稱，是
      從警局一樓閉路電視螢幕中指認被告辛○○、壬○○的等詞（見原審卷第六十
      八頁、本院卷第一三四頁），與證人甲○○之證詞二者互核相符。並有自庚○○駕駛之ＭＮ－八八二號營業小客車上扣得之彈頭一枚，及於長安東路二段六
      十五號前停車格地下發現之彈殼一枚扣案足佐。被告辛○○駕車與Ｈ四－四一
      七號營業小客車因細故發生爭紛，夥同其兄弟二人槍擊洩憤，應可認定。
（四）本件被告辛○○自承於八十九年二月二十三日凌晨二時三十分至四十分許，其
      駕駛ＣＪ─五六六八號自用小客車行經長安東路二段七十八號前與Ｈ四─四一
      七號營業小客車駕駛發生爭執，車門遭該營業小客車駕駛踢凹，並遭多位排班
      之營業小客車駕駛包圍，經道歉後始得離去等語；被告壬○○亦供承係經被告
      辛○○通知發生車禍始到場一詞，均核與證人甲○○上開證詞相同。而衡諸常
      情，在深夜之營業小客車排班處，若非有爭執發生，不可能毫無緣由即發生槍
      擊事件，且本案中車損糾紛，依中山分局勤指中心記載，報案時間及勤務指揮
      中心通報時間八十九年二月二十三日凌晨三時一分；而第二次報案（槍擊案件
      ）時間及勤指中心通報時間為八十九年二月二十三日凌晨三時十七分，有台北
      市政府警察局中山分局九十三年一月二日北縣警中分督字第 09266491800號函
      附卷足憑，另警員丙○○於本院審理中證稱：「（槍擊案件）是同一個地方的
      附近，在長安東路、伊通街口的附近。」（見本院九十二年十二月十二日訊問
      筆錄），足見槍擊時間、地點均與被告車損糾紛之時間、地點緊接關聯又被告
      辛○○與營業小客車發生爭執後，遭營業小客車駕駛多人包圍，經道歉後始得
      脫身，之後雖即報警處理，惟警員丙○○、丁○○到場時，原先包圍辛○○之
      營業小客車駕駛等多已散去，被告辛○○帶同警員至店門口找原先與其糾紛（
      踢凹其車門）之營業小客車駕駛理論，惟事後出來之司機與原先糾紛者不同，
      警員僅要其前往警局製作筆錄而已，據被告辛○○於本院審理中供稱：「：：
      司機下車後用腳踢車門凹陷，是用腳揣我左後方的車門，司機是一個年輕人，
      我當時並沒有下車，所以我只有記到車號，這是事實，然後我就打電話叫我哥
      哥被告壬○○、我弟弟癸○○到現場」（見本院卷第一五三頁）其內心之憤怒
      可想而知。再原先發生爭執之營業小客車駕駛等多已散去，警員於要被告前往
      警局報案後亦返回警局等候，警員離去後，被告等三人卻再度至營業自小客車
      排班處，欲找出原與其發生糾紛之營業小客車駕駛，此時於酒店前排班之營業
      小客車仍甚多，以被告二人之人數實無法以之相比，足見被告二人應係有把握
      再發生爭執時得以壓制營業小客車駕駛多人不致發生遭包圍無法脫困之情形。
      再參以證人庚○○於本院審理中證稱：「（審判長問：當時被告到底開了幾槍
      ？）我當時是看到被告開三槍，是有聽到三聲的槍聲。」等語（見本院九十三
      年二月十三日審判筆錄），由上開說明相互勾稽以觀，堪認證人甲○○於警訊
      及偵查中證稱被告辛○○以行動電話通知被告壬○○到場，並至營業小客車排
      班處找原先發生爭執之營業小客車駕駛理論，因找不到人且被告辛○○用腳踢
      其中一輛營業小客車車身，遭某位營業小客車駕駛稱「年輕人你這樣會被打」
      等語，辛○○、壬○○聞言後大怒，由壬○○自隨身包包中拿出上開二支槍枝
      ，一支槍枝交付予辛○○，壬○○自己則手握另一支槍枝，共同持有前揭槍枝
      二把及子彈三顆追躡該名營業小客車駕駛，並開槍射擊等情為真實可採，辛○○、壬○○共同以此加害生命、身體之事，恐嚇該名營業小客車駕駛，致生危
      害安全，亦甚明確。
（五）證人甲○○雖於原審時雖翻異前詞稱：伊並未親眼看到本件槍擊案件之發生，
      係伊剛從廁所下來時，對面馬路之泊車小弟過來跟伊說的，伊在三樓不確定有
      無聽到槍聲，及伊未在路邊停車格撿到彈殼等語（見原審九十二年六月十二日
      訊問筆錄），被告辯護人並稱：從乙○○○○三樓並無法看見槍擊現場長安東
      路、伊通街口云云。惟查：證人甲○○於警詢、偵查中均證述目擊全部槍擊事
      件發生之過程，並未述及係聽聞他人轉告知之情形，且證人甲○○於偵查中已
      陳稱：伊所陳述均為實在，但擔心被告來店裡找麻煩，事後有陌生人到店內探
      聽當天泊車者是何人，請求將作證資料保密等語（見偵查卷第五十三頁），於
      原審審理時經檢察官要求命被告暫退庭後詰問：是不是有出庭作證後的人身安
      全顧忌，證人甲○○更證述「是」一詞（見原審卷第一三三頁），於本院審理
      時復再度證稱：「伊在警訊的陳述都是實在，伊有看到開搶的人，當時警察有
      拿被告辛○○、壬○○的照片給伊指認，是被告壬○○騎機車到案發現場，伊
      是從穿著指認被告的，當時這二個人都沒有再換過衣服。」、「伊是跟正對面
      的泊車小弟「小何」一起看到的槍擊案件，不是他轉告伊的。」、「伊當時是
      在一樓看到被告開槍，才趕快爬到三樓的。」、「製作警訊筆錄至今已經四年
      多了，但伊回答都是按照伊自由意識講的，伊將伊看到的事情，據實的跟警察
      陳述的，且警察有跟伊保證說不會跟被告對質、見面，但今天被告在庭，所以
      伊心理會很害怕，怕會受到報復。」、「伊是在六十七號前路邊停車格旁邊水
      溝的地上撿到彈殼，因為警察有來問，是否有撿到彈殼？伊說沒有，伊說是伊
      是泊車的，警察就要伊跟他一起找看有無彈殼，是伊與警察一起看到彈殼的，
      是警察要伊檢起來的，伊撿到彈殼的時候就馬上交給警察。」等語明確（見本
      院卷第一二九、一三０、一三一頁），足見證人甲○○於原審時係害怕危及其
      自身安全而不得不為上開迴護被告二人之證詞，該證言自非可採，此外，所證
      述情節均屬一致，且其指認被告辛○○、壬○○之外表及衣著，暨壬○○所騎
      乘車牌號碼ＫＺＴ─八八０號白色重型機車，亦相吻合，有扣案之彈殼一顆及
      車牌號碼ＫＺＴ─八八０號白色重型機車照片足佐，所證應屬可信。被告及辯
      護人指稱證人甲○○未目擊槍擊情形，所證不足採云云，要無可採。又證人庚○○於原審審理中雖證述：時間久了，有點模糊，可能不記得追逐之人為何人
      一詞，惟其復證稱從後視鏡看追逐之人，其中有一個在伊剎車時距離比較近，
      好像快追到的樣子，伊認得比較清楚，當時在警局依伊所看到的服裝、體型來
      指認嫌犯記憶比較清楚，在警詢、偵訊中之證詞實在，均為據實陳述等語（見
      原審九十二年四月十日訊問筆錄），於本院審理中復證稱：伊當時開計程車Ｍ
      Ｎ─八八二號營小客車，當時看到很多人，就慢慢開車過去，有看到有人在拉
      扯、打架，但伊與被告沒有發生糾紛，伊是要去載客做生意，但伊就發現有人
      在後面追我，伊還有聽到槍聲，是看到前座右邊座墊的棉花屑才知道車的前座
      座位有中槍，然後伊就跟車行報告，車行要伊去警察局報案，當時被告辛○○
      、被告壬○○二人在樓上，伊在一樓，伊是從警局的一樓監視器看被告辛○○
      、被告壬○○的衣服穿著、身材指認被告辛○○、壬○○的等語（見本院九十
      三年二月十三日審判筆錄），此外，庚○○之營業小客車坐椅確有被槍擊，並
      於庚○○之營業小客車坐椅上扣得已擊發之彈頭一顆，有照片及該彈頭一顆可
      據，足認其於警詢、偵訊及本院審理中之證詞顯為可採，自不能以證人庚○○
      於原審時無法確實指認被告等二人即認被告等二人無持槍射擊之行為。被告及
      辯護人指稱證人庚○○未目擊槍擊情形，所證不足採云云，亦無可採。
（六）被告等雖一再爭執槍擊案件發生時渠等二人已在警局內，被告辛○○於本院準
      備程序中供稱：其兄壬○○是在警察到以後才到場的，然後我弟弟癸○○才到
      場，警察查看車輛以後，就要我們兄弟三個人到長安派出所製作筆錄，我們在
      『三點零五』分就到派出所，並到派出所的二樓準備作筆錄，我們一直都在派
      出所裡面沒有離開。」（見本院九十二年十月二日準備程序筆錄），被告壬○○亦稱：當日凌晨辛○○打電話通知伊說發生車禍，伊立即騎乘機車趕往現場
      ，伊到達現場時辛○○及一部廂型警車二位制服警員在場處理，之後伊即到派
      出所報案，槍擊案發生時伊已在警局云云。雖原審曾函調臺北市政府警察局中
      山分局長安東路派出所大門監視錄影帶，經該局函覆八十九年二月二十三日凌
      晨二時五十五分至四時於長安東路派出所大門口之監視器只提供監視並無錄影
      ，故無視錄影帶可調閱等語，有卷附該局九十二年二月十二日北市警中分刑字
      第０九二六０五六四七００號函可考（見原審卷第三十四頁），惟據證人甲○○於偵查中所證：「開槍時間為二十三日（凌晨）三時十分至十五分左右。」
      （見偵查卷第十八頁），與臺北市政府警察局中山分局九十三年一月二日北縣
      警中分督字第 09266491800號函稱：「中山分局勤指中心記載，第二次報案（
      槍擊案件）時間及勤指中心通報時間為八十九年二月二十三日凌晨三時十七分
      」堪稱吻合，足認槍擊時間應在三時十分至十五分許無誤。另證人即八十九年
      二月二十三日凌晨於乙○○○○排班之營業小客車駕駛己○○，固於原審調查
      時證述：伊駕駛之營業小客車，在伊通街巷子口轉彎處排班時，僅有伊一部車
      輛，伊正停下來打電話，就有二、三個人把伊圍起來，把伊的大哥大搶走，往
      長安東路東向西之方向跑，伊就倒車往後面伊通街那邊走，順著伊通街後的公
      園繞到松江路口，本來要回到酒店排班，但是在松江路口就有看到不是伊車行
      的計程車司機好像聽到有槍聲，伊就停下來看發生什麼事，因為伊的手機被搶
      ，所以就一起到警局報案，伊從新店回來時最後一次看錶是在新店，時間二時
      十分，從新店回來到排班大概不到二十分鐘，在巷子口停下來不到一分鐘就打
      電話，被搶時間距離打電話時間不到一分鐘，倒車時間不到一分鐘，繞過公園
      到松江路大約二、三分鐘，在松江路口停下至離開報案時間約十分鐘，從松江
      路到警局大概三分鐘等語（見原審九十二年六月十二日訊問筆錄），辯護人亦
      為被告等辯護稱：己○○開車到松江路之時間應在二時三十五分至四十分之間
      ，在松江路口時即已有排班之其他計程車司機跟他說那邊有事情發生，足見槍
      擊案之發生時間應在二時四十分之前，而非三時十五分，被告辛○○於該時段
      之後與排班計程車發生糾葛，警方遂順勢故將槍擊時間延時三時十五分，並將
      被告等充為槍擊者至為顯然等語。惟查，證人己○○於警詢時陳述：於凌晨二
      時五十五分返回長安東路二段排班時即有乙名男子辛○○報警供稱與排班之計
      程車中一部營小客車（車號Ｈ４─４１７）發生糾紛並遭該部營小客車駕駛毀
      損車門，然經警方到場處理時，我告知警方該部營小客車（車號Ｈ４─４１７
      ）約同時返回長安東路二段之排班地點，並未看見該小客車駕駛和辛○○發生
      糾紛或毀損車門之情形，然當警方請報案人辛○○至派出所處理時，而一見警
      方離去後，我於現場正好行動電話響起並接起電話但卻遭辛○○誤以我要通風
      報信而遭受辛○○等人強行將我圍住，並奪走我的行動電話後自行離去，當辛○○等人將我放開往長安東路東往西方向追逐，可能追逐人或車，我即倒車往
      伊通公園方向離去等語（見偵查卷第九頁反面），則依證人己○○之上開證詞
      可知，己○○係於凌晨二時五十五分始返回乙○○○○排班，並非如其於原審
      審理時所證述最後一次看錶在新店，時間為二時十分，回到酒店不到二十分鐘
      。又己○○返回酒店或其手機被搶之時均尚未發生槍擊案，當日凌晨二時五十
      五分許猶為員警到場處理被告辛○○指稱遭營業小客車毀損其車輛案件之時間
      ，嗣後警員離去始發生手機被搶及追逐情事，故以其於警詢之陳述推算，槍擊
      案發生之時間應在凌晨三時之後，與證人庚○○證述凌晨三時十五分發生駕駛
      之車輛遭人開槍射擊之情節一致，是證人己○○於原審調查時之上開證詞顯非
      足採。又被告辛○○、壬○○等人係自行前往警局，非隨同趕至現場處理警員
      丙○○、丁○○二人一起返回警局製作筆錄，除據警員丙○○證述在卷（見本
      院卷第八十一頁），亦為被告辛○○、被告壬○○等所是認。而據警員丙○○
      證述：伊等至現場時，見到被告辛○○有喝酒，說車子被揣非常生氣要報案，
      伊就要被告辛○○直接到派出所報案，之後伊等便回派出所待命並於派出所內
      等待一段時間，後又接獲勤務中心通知說有槍擊案件，伊等又去了現場一趟，
      伊接到第二通勤務中心電話的時候，被告辛○○、壬○○還沒有到派出所報案
      ，及警員丁○○證述：在第二次接到槍擊案件電話之前，在出勤之前，我是沒
      有看到被告等二人等語（見本院九十二年十二月十二日訊問筆錄），足見被告
      等辯稱槍擊發生時渠等二人已在長安東路派出所內云云，顯非真實。至於證人
      己○○，於原審時證述：伊駕駛之營業小客車，在伊通街巷子口轉彎處排班時
      ，僅有伊一部車輛，伊正停下來打電話，就有二、三個人把伊圍起來，把伊的
      大哥大搶走，往長安東路東向西之方向跑等語，惟己○○亦證稱因伊大哥大剛
      好來電鈴響，並接起電話但卻遭辛○○誤以我要通風報信而遭受辛○○等人強
      行將我圍住，並奪走我的行動電話後自行離去等詞，則被告辛○○等人縱有奪
      走行動電話之情，其目的在防止己○○以大哥大通風報信或報警，尚無證據證
      明被告辛○○等人有意圖為自己不法所有之意圖，此部分尚難論以搶奪或強盜
      之犯行，併予敘明。
（七）被告辛○○稱伊有先送太太戊○○返家後，再前往警局製作筆錄。而證人戊○○於原審中曾證述：伊回到家的時間是二點五十幾分，圍的時間大概是二點半
      、二點三十五左右。至家門口時才發現鑰匙在伊先生（即被告辛○○）處，所
      以就按電鈴，是伊公公（即證人子○○）開門，並問為什麼這麼晚才回來，經
      伊告知車損糾紛情形後，伊公公換完衣服就出去了，當時伊進去房間看小孩，
      聽到開門出去的聲音，看到大廳上的時間是三點（見原審卷第四十六、四十九
      頁）等語。另證人子○○即被告等之父於原審中亦證述：伊聽聞戊○○所述之
      情形，即到派出所去，從家裡出發時間不到三點，到派出所大概五分鐘，三點
      五分就到派出所了，在派出所內看三個兒子坐在那邊等，等了半個小時，有一
      個警察上來說你兒子有開槍，叫我要交一個出來，沒有的話就三個就要送，然
      後一個警察來聞我兒子的手，說有開槍就有火藥味，我說那送去鑑定，他聞了
      之後，說沒有火藥味不用鑑定，我就陪著我兒子到分局去，到分局大約十點多
      云云（均見原審九十二年四月十日訊問筆錄），惟查：據台北市政府警察局中
      山分局九十三年一月二日北縣警中分督字第 09266491800號函：本案（車損
      糾紛）依中山分局勤指中心記載，報案時間及勤務指揮中心通報時間八十九年
      二月二十三日凌晨三時一分。依中山分局勤指中心記載，長安東路派出所警
      員丙○○、丁○○擔服巡邏勤務乘騎機車「第一次」到達現場時間為八十九年
      二月二十三日凌晨三時五分；警員丙○○復證述：「在八十九年二月二十三日
      我與證人丁○○是擔任凌晨三點到六點的巡邏勤務，當時我與丁○○是在長安
      東路派出所待命，然後是約在凌晨三點左右接到勤務中心的通報，說有車損糾
      紛，我與丁○○就騎機車到達現場，案發現場到乙○○○○約三到五分鐘的時
      間，我們是在三點出勤勤務，約三點多才會出去：：：。」（見本院卷第七十
      九頁），警員丁○○亦證述：「在八十九年二月二十三日我與證人丙○○是擔
      任凌晨三點到六點的巡邏勤務，第一次我是在三點之後接到電話去處理車子被
      踹的事情：：。」，則依上開出勤時間之供述與紀錄，顯與證人戊○○所證稱
      之返家時間，及證人子○○所證稱其三點五分已到達警局，等詞相矛盾。又據
      警員丙○○證述：第一次接獲勤務中心通知，前往處理被告辛○○車損糾紛後
      ，伊等便回派出所待命並於派出所內等待一段時間，後又接獲勤務中心通知說
      有槍擊案件，伊等又去了現場一趟，伊接到第二通勤務中心電話的時候，被告
      辛○○、壬○○還沒有到派出所報案，及警員丁○○證述：在第二次接到槍擊
      案件電話之前，在出勤之前，我是沒有看到被告等二人，等語（見本院九十二
      年十二月十二日訊問筆錄），參諸台北市政府警察局中山分局九十三年一月二
      日北縣警中分督字第09266491800號函覆：「中山分局勤指中心記載，第二次
      報案時間及勤指中心通報時間為八十九年二月二十三日凌晨三時十七分。」，
      既被告等三人於警員丙○○、丁○○凌晨三時十七分接獲勤務中心第二次報案
      ，趕往處理槍擊案件前，尚未至警局，證人子○○又如何能於三點五分在警局
      五樓見到被告等三人？是證人戊○○、子○○之證述，顯與事實不符，自不得
      採為被告有利之證據。
（八）本件依證人甲○○所證槍枝係被告壬○○交付辛○○，兩人各持槍枝一枝射擊
      ，且被告壬○○射擊一發，辛○○射擊兩發，並有扣案之彈頭、彈殼足佐，可
      證被告壬○○係於八十九年二月二十三日之前某日，未經許可持有其他可發射
      子彈具有殺傷力之槍枝二支及子彈三顆。又壬○○未經許可持有其他可發射子
      彈具有殺傷力之槍枝二支及子彈三顆，於案發當日始由壬○○攜帶到場，自隨
      身包包中拿出上開二支槍枝，將其中一支槍枝內裝填子彈二顆交付予辛○○使
      用，而與辛○○共同持有該槍彈，壬○○自己則手握另一支槍枝內裝填子彈一
      顆，追躡該名營業小客車駕駛並分別射擊等情，業如前述，則被告辛○○與壬○○係共同持有之槍彈僅壬○○至現場所交付之其中一支槍枝內裝填子彈二顆
      ，至明。雖被告辛○○知悉壬○○未經許可持有其他可發射子彈具有殺傷力之
      槍枝二支及子彈三顆，並會使用槍枝，惟知悉或會使用槍枝並非等同共同持有
      ，此外亦無任何積極證據證明該二支槍枝與子彈係被告等二人於案發前即共同
      持有可發射子彈具有殺傷力之槍枝二支及子彈三顆，併予敘明。
（九）綜上所述，本件事證已臻明確，被告等犯行均堪予認定，應予依法論科。
三、論罪：
    核被告辛○○、壬○○所為，均係犯槍砲彈藥刀械管制條例第十一條第四項、第
    十二條第四項、刑法第三百零五條恐嚇致生危害安全罪。公訴人起訴就被告等二
    人持有槍枝部分雖認被告等二人係涉犯槍砲彈藥刀械管制條例第七條第四項之罪
    嫌，惟本件並未扣得槍枝，證人甲○○僅證述所看到之二支槍枝係黑色短枝，均
    無法得知被告等二人持有之二支槍枝之型式，然由該二支槍枝可擊發口徑九ＭＭ
    制之式子彈，並造成庚○○之營業小客車右後側行李廂有穿孔之痕跡，足見該二
    枝槍枝具有殺傷力，雖無法遽認係槍砲彈藥刀械管制條例第七條至第十條之槍枝
    ，惟應符合槍砲彈藥刀械管制條例第十一條所規定之其他可發射子彈具有殺傷力
    之槍枝，是本院在事實同一性之範圍內，爰就此部分變更起訴法條為槍砲彈藥刀
    械管制條例第十一條第四項。又公訴人起訴書已述及被告等二人持槍射擊之犯罪
    事實，所犯法條固未論及刑法第三百零五條部分，然已經蒞庭之公訴人到庭補充
    陳述，附此敘明。本件被告壬○○案發前即未經許可持有其他可發射子彈具有殺
    傷力之槍枝二支及子彈三顆，於案發當日始攜帶到場，自隨身包包中拿出上開二
    支槍枝，將其中一支槍枝內裝填子彈二顆交付予辛○○使用，而與辛○○共同持
    有該槍彈，壬○○自己則手握另一支槍枝內裝填子彈一顆，追躡該名營業小客車
    駕駛並分別射擊，則被告辛○○與壬○○共同持有之槍彈僅壬○○至現場所交付
    之其中一支槍枝內裝填子彈二顆（並無證據證明該二支槍枝與子彈係被告等二人
    於案發前即共同持有），是被告等二人就持有該可發射子彈具有殺傷力之槍枝、
    持有具殺傷力之子彈及恐嚇致生危害安全犯行，有犯意聯絡及行為分擔，均為共
    同正犯。被告壬○○以一持有其他可發射子彈具有殺傷力之槍枝二支，制式子彈
    三顆，被告辛○○以一持有其他可發射子彈具有殺傷力之槍枝一支，制式子彈二
    顆（此部份與被告壬○○共同持有），而觸犯未經許可持有其他可發射子彈具殺
    傷力之槍枝罪及未經許可持有子彈罪之二罪名，為想像競合犯，均應從一重之未
    經許可持有其他可發射子彈具殺傷力之槍枝罪處斷。再按未經許可持有槍、彈，
    一經持有即成立犯罪；至其持有之繼續乃行為之繼續，俟持有行為終了為止，僅
    屬一個持有行為，不得割裂論罪。若以之犯他罪，兩罪間之關係如何，應視開始
    持有之原因為斷。如早已非法持有槍彈，後另起意犯罪；或意圖犯甲罪而持有槍
    、彈，卻持以犯乙罪，均應以數罪併罰論處，必因意圖犯某罪而持有槍、彈，後
    果以之犯該罪，兩罪間始有牽連犯之適用（最高法院九十年臺上字第一Ｏ三五號
    判決意旨參照）。被告壬○○持有槍、彈之初並無預見日後發生本件爭執而作為
    恐嚇之用，渠所犯之未經許可持有其他可發射子彈具殺傷力之槍枝罪及恐嚇罪二
    罪間，均犯意各別，行為互殊，應予分論併罰。而被告辛○○自被告壬○○取得
    槍彈伊始即意圖開槍恐嚇，後果以之犯該罪，兩罪間應屬牽連關係，應從較重之
    未經許可持有其他可發射子彈具殺傷力之槍枝罪處斷。又被告行為後，槍砲彈藥
    刀械管制條例雖於九十年十一月十四日總統 (90)華總一義字第 9000223470號令
    修正公布，惟該條例第十一條第四項、第十二條第四項並未修正，無新舊法比較
    適用問題，附此敘明。
四、撤銷改判及科刑之理由：
    原審予以論罪科刑，固非無見，惟：（一）壬○○未經許可持有其他可發射子彈
    具有殺傷力之槍枝二支及子彈三顆，於案發當日始由壬○○攜帶到場，自隨身包
    包中拿出上開二支槍枝，將其中一支槍枝內裝填子彈二顆交付予辛○○使用，而
    與辛○○共同持有該槍彈，壬○○自己則手握另一支槍枝內裝填子彈一顆，追躡
    該名營業小客車駕駛並分別射擊，被告辛○○與壬○○共同持有之槍彈僅壬○○
    至現場所交付之其中一支槍枝內裝填子彈二顆，此外並無證據證明該二支槍枝與
    子彈係被告等二人於案發前即共同持有，原審認被告辛○○與壬○○共同持有該
    二支槍枝與子彈，事實認定不無違誤。（二）被告壬○○早已非法持有槍彈，後
    另起意犯罪，原審以數罪併罰論處，固屬確當，惟被告辛○○自被告壬○○取得
    槍彈伊始即意圖開槍恐嚇，後果以之犯該罪，兩罪間應屬牽連關係，原審未加區
    別，均以數罪併罰論處，顯有違誤；（三）被告辛○○、壬○○持有且供作案用
    之可發射子彈具有殺傷力之槍枝二支，雖未扣案，惟屬違禁物，亦無證據證明已
    滅失，應依刑法第三十八條第一項第一款規定宣告沒收，原審未諭知沒收，顯有
    違誤；（四）原審僅泛言證人戊○○為被告辛○○之妻子，另一證人子○○為被
    告辛○○、壬○○之父親，遽而捨棄渠等對被告有利之證述，而未於理由中詳述
    不予採納之理由及其依據，實屬可議；（五）被告壬○○接獲電話，趕至現場時
    ，警員尚在現場，原審認被告辛○○於警員離去後才打電話叫壬○○、癸○○兄
    弟二人到場，事實認定，不無違誤。被告等上訴意旨仍執陳詞否認犯罪，指摘原
    判決不當，固無理由，惟原判決既有可議，自應撤銷改判。爰審酌槍砲、彈藥均
    屬高度危險之物品，非經主管機關許可不得擅自持有，以維社會大眾安全，被告
    等二人無故持有上開槍彈，未繳交治安機關，嚴重危害社會安全，且僅因細故，
    即持槍恐嚇他人，影響社會安全甚鉅，犯後猶否認犯行，及其品行、犯罪之動機
    、目的、手段、生活狀況、智識程度暨被告辛○○未經許可持有其他可發射子彈
    具有殺傷力之槍枝一支及子彈二顆，非原審所認之槍枝二支及子彈三顆，且被告
    辛○○所犯未經許可持有其他可發射子彈具殺傷力之槍枝罪與恐嚇罪間具有法結
    果之牽連關係，非數罪併罰，又辛○○觸犯本件所受之刺激等一切情狀，各量處
    如原審所處之刑如主文第二、三項所示，並就罰金部分併諭知易服勞役之折算標
    準。
五、沒收：
    被告辛○○、壬○○持有且供作案用之可發射子彈具有殺傷力之槍枝二支，雖未
    扣案，惟屬違禁物，亦無證據證明已滅失，應依刑法第三十八條第一項第一款規
    定各於所犯未經許可，持有可發射子彈具有殺傷力之槍枝罪及恐嚇罪項下宣告沒
    收；至於子彈三顆已擊發，彈頭及彈殼（扣案之彈頭及彈殼各一顆），已失其違
    禁物之性質，爰不宣告沒收。
六、適用法律：
據上論斷，應依刑事訴訟法第二百九十九條第一項前段、第三百條，槍砲彈藥刀械管
制條例第十一條第四項、第十二條第四項，刑法第十一條前段、第二十八條、第三百
零五條、第五十五條、第三十八條第一項第一款、第五十一條第五款、第四十二條第
二項，罰金罰鍰提高標準條例第二條，現行法規所定貨幣單位折算新臺幣條例第二條
，判決如主文。
本案經檢察官呂丁旺到庭執行職務。
中      華      民      國    九十三    年      二    月  二十七      日
                              臺灣高等法院刑事第十庭
                                  審判長法  官  溫  耀  源
                                        法  官  吳      燦
                                        法  官  邱  同  印
右正本證明與原本無異。
如不服本判決，應於收受送達後十日內向本院提出上訴書狀，其未敘述上訴之理由者
並得於提起上訴後十日內向本院補提理由書（均須按他造當事人之人數附繕本）。
                                        書記官  莊  昭  樹
中      華      民      國    九十三    年      二      月    二十七    日
附錄：本案論罪科刑法條全文
槍砲彈藥刀械管制條例第十一條：
未經許可，製造、販賣或運輸第四條第一項第一款所稱其他可發射金屬或子彈具有殺
傷力之各式槍砲者，處五年以上有期徒刑，併科新臺幣一千萬元以下罰金。
未經許可，轉讓、出租或出借前項所列槍砲者，處三年以上十年以下有期徒刑，併科
新臺幣七百萬元以下罰金。
意圖供自己或他人犯罪之用，而犯前二項之罪者，處無期徒刑或七年以上有期徒刑，
併科新臺幣一千萬元以下罰金。
未經許可，持有、寄藏或意圖販賣而陳列第一項所列槍砲者，處一年以上七年以下有
期徒刑，併科新臺幣七百萬元以下罰金。
第一項至第三項之未遂犯罰之。
槍砲彈藥刀械管制條例第十二條：
未經許可，製造、販賣或運輸子彈者，處一年以上七年以下有期徒刑，併科新台幣五
百萬元以下罰金。
未經許可，轉讓、出租或出借子彈者，處六月以上五年以下有期徒刑，併科新台幣三
百萬元以下罰金。
意圖供自己或他人犯罪之用，而犯前二項之罪者，處三年以上十年以下有期徒刑，併
科新台幣七百萬元以下罰金。
未經許可，持有、寄藏或意圖販賣而陳列子彈者，處五年以下有期徒刑，併科新台幣
三百萬元以下罰金。
第一項至第三項之未遂犯罰之。
刑法第三百零五條：
以加害生命、身體、自由、名譽、財產之事恐嚇他人，致生危害於安全者，處二年以
下有期徒刑、拘役或三百元以下罰金。
